【裁判字號】    98,抗,732
【裁判日期】    980608
【裁判案由】    返還提存物
【裁判全文】
臺灣高等法院民事裁定                  98年度抗字第732號
抗  告  人  甲○○
上列抗告人因與相對人華榮投資股份有限公司間返還擔保金事件
，對於中華民國98年3月20日臺灣臺北方法院97年度聲字第2383
號裁定提起抗告，本院裁定如下：
    主      文
原裁定廢棄。
抗告人於臺灣臺北地方法院八十三年度存字第五Ｏ三九號提存事
件所提存之擔保金新臺幣貳佰零柒萬仟佰拾元准予返還
。
    理      由
一、按訴訟終結後，供擔保人證明已定20日以上之期間，催告受
    擔保利益人行使權利而不行使者，法院應依供擔保人之聲請
    ，以裁定命返還其提存物，民事訴訟法第104條第1項第3款
    前段定有明文；又上開規定，於其他依法令供訴訟上之擔保
    者準用之，同法第106條前段亦定有明文。又所謂訴訟終結
    ，如供擔保人未提起本案訴訟時，係指假扣押裁定及假扣押
    執行程序均不存在者而言（最高法院92年度台抗字第19號裁
    定參照）。
二、本件抗告人在原法院聲請意旨略以：伊前遵原法院83年度裁
    全字第4411號假扣押裁定 (下稱系爭假扣押裁定)，於民國
    (下同）83年11月25日原法院提存所83年度存字第5039號提
    存事件提存擔保金新臺幣 (下同）207萬3,333元 (下稱系爭
    擔保金)後，向原執行法院聲請對相對人之財產予以假扣押
    在案 (83年度執全字第3154號)，嗣因兩造和解，伊即向原
    法院聲請撤銷系爭假扣押裁定 (96年度全聲字第594號)，及
    撤回上開假扣押強制執行之聲請，並於97年5月19日以存證
    信函定21日期限催告相對人行使權利，該信函已於97年5月
    20日送達相對人，惟相對人迄未行使權利，伊自得依民事訴
    訟法第106條前段、第104條第1項第3款前段之規定，聲請返
    還系爭擔保金等情。
三、原法院雖以：相對人已於86年1月13日解散，並選任乙○○
    為清算人 (見原法院卷55、56、60頁)，因清算程序迄未完
    結，自應以該清算人為其法定代理人，而抗告人所為上開定
    期催告信函，係向相對人之前任法定代理人廖霞榮送達，因
    認其催告並不合法，不生催告之效力，而裁定駁回抗告人所
    為返還系爭擔保金之聲請。
四、惟查，抗告人所陳上情，有原法院83年度裁全字第4411號裁
    定、96年度全聲字第594號裁定、撤回假扣押強制執行聲請
    狀及存證信函可稽 (見原法院卷8至14、48頁)，並經本院調
    取原法院提存所83年度存字第5039號提存事件卷宗查明屬實
    。而原執行法院對相對人所核發之83年11月25日民執全甲字
    第3154號假扣押強制執行命令，嗣因相對人依系爭假扣押裁
    定提供擔保金620萬元後，而為原執行法院於84年2月17日予
    以撤銷，復經原法院調取原執行法院83年度執全字第3154號
    執行事件檔案卷證查明屬實 (見原法院卷40至47頁)。足見
    系爭假扣押裁定及假扣押執行程序均不存在。而抗告人又已
    於提起本件抗告後之98年3月31日，另以存證信函定21日期
    限催告相對人行使權利，該信函並於98年4月1日送達相對人
    之法定代理人即清算人乙○○，有該存證信函及掛號郵件收
    件回執可稽 (見本院卷15至18頁)，惟相對人迄至98年5月19
    日止，仍未行使權利，有原法院98年5月19日復函可稽 (見
    本院卷23頁)。揆諸首揭說明，抗告人所為返還系爭擔保金
    之聲請，自屬應予准許。從而，原裁定所為駁回抗告人之聲
    請，尚有未洽，抗告意旨執此指摘原裁定不當，聲明廢棄，
    為有理由。
五、據上論結，本件抗告為有理由，依民事訴訟法第492條前段
    、第95條、第78條，裁定如主文。
中    華    民    國    98    年    6    月    8    日
                    民事第六庭
                        審判長法  官  林鄉誠
                              法  官  梁玉芬
                              法  官  許紋華
正本係照原本作成。
本裁定除以適用法規顯有錯誤為理由，不得再抗告。如提起再抗
告，應於收受後10日內委任律師為訴訟代理人向本院提出再抗告
狀。並繳納再抗告費新台幣１千元。
中    華    民    國    98    年    6     月    9     日
                              書記官  潘大鵬


司法院資訊處製作；財團法人民間司法改革基金會備份。
